臺灣板橋地方法院刑事判決　　　　　　　 94年度易字第420號
公　訴　人　臺灣板橋地方法院檢察署檢察官
被　　　告　丙○○
上列被告因著作權法案件，經檢察官提起公訴（93年度偵字第
18742 號），本院判決如下：
    主  文
丙○○無罪。
    理  由
一、公訴意旨略以：被告丙○○係位於臺北縣新莊市○○路483
    巷10弄15號1 樓「全家視聽音響店」（按應為全家唱視聽坊
    ）負責人，明知EMPEROR 牌EP－666 型號點唱機內之「一條
    披鍊」、「尚界關心你」、「浪子的祈禱」、「重逢高雄港
    」、「相逢是離別的開始」等五首台語歌曲係經由張春雄讓
    與劉逸寧，復由劉逸寧讓與音圓國際股份有限公司（下稱音
    圓公司），現由音圓公司享有該五首音樂著作財產權全部權
    利，未經著作權人授權或同意，不得擅自重製。惟其竟於不
    詳時地，向姓名年籍不詳之成年男子販入錄有非法重製上述
    五首音樂著作於其內之上述伴唱機，復自93年7 月間某日起
    ，在臺北縣三重市跳蚤市場，以每台新臺幣（下同）二
    萬五千元之價格，販售該等非法重製物予不特定人牟利。嗣
    於93年7 月23日下午5 時10分許，經警持搜索票上址查獲，
    並扣得前揭點唱機二台、歌本四本、遙控器三個等物，因認
    被告所為係犯著作權法第91條之1 第2 項之散布非法重製物
    罪等語。
二、按犯罪事實應依證據認定之，無證據不得認定犯罪事實；又
    不能證明被告犯罪者，即應諭知無罪之判決，刑事訴訟法第
    154 條第2 項、第301 條第1 項分別定有明文。次按認定不
    利於被告之事實，須依積極證據，苟積極證據不足為不利於
    被告事實之認定時，即應為有利於被告之認定，更不必有何
    有利之證據；又告訴人之告訴，係以使被告受刑事訴追為目
    的，是其陳述是否與事實相符，仍應調查其他證據以資審認
    ，最高法院30年上字第816 號、52年台上字第1300號判例意
    旨可資參照。
三、本件公訴人認被告涉有前揭罪嫌，無非係以被告坦承持有扣
    案二台點唱機（伴唱機）、證人陳羅崇、乙○○於警訊及偵
    查中之證述、證人即執行搜索之警員蔡萬得於偵查中之證述
    、被告交付予證人陳羅崇之估價單、店址、名片各一張、播
    放歌曲及現場照片11幀、音圓公司查證資料表、音圓公司營
    利事業登記證各一紙、音樂著作權讓與契約書二紙、內政部
    著作權登記謄本五紙及上開扣案物品為主要論據。訊據被告
    固坦承持有上開扣案物品之事實，惟堅決否認有何散布非法
    重製物之犯行，辯稱：扣案二台點唱機係93年5 、6 月間一
    位林姓業務員（真實姓名年籍不詳）至其位於三重跳蚤市場
    之攤位寄賣，並附加歌本及版權保證書，但伊怕有版權方面
    之爭議，故一直放在紙箱裡面等待退貨，並未陳列或播放、
    販賣。至於被查獲之歌本則為一位吳姓客戶持音圓公司伴唱
    機來店內修理時所遺留，並非被告所有等語。
四、經查：
  (一)「一條披鍊」、「尚界關心你」、「浪子的祈禱」、「重逢
    高雄港」、「相逢是離別的開始」等五首台語歌曲之著作財
    產權原係張春雄所有，後於90年7 月1 日讓與劉逸寧，復於
    92年10月12日由劉逸寧讓與音圓公司等情，有音樂著作權讓
    與契約書二紙、內政部著作權登記謄本五紙附卷可稽。而扣
    案二台EMPEROR 牌EP－666 型號之點唱機內未經授權而錄有
    上開五首台語歌曲乙節，亦有照片四幀（參見93年度偵字第
    18742 號偵查卷第18頁下方、第19頁及第148 頁）在卷可參
    ，是此部分之事實亦堪認定。惟查上開二台EMPEROR 牌EP－
    666 型號點唱機內固然灌錄有前揭歌曲而侵害告訴人音圓公
    司之著作權，惟仍需被告在主觀上明知該點唱機內之前揭五
    首歌曲係侵害著作財產權之重製物，且在客觀上有散布或意
    圖散布而公開陳列或持有之行為，始能成立公訴人所指著作
    權法第91條之1 第2 項之罪。
  (二)證人即告訴代理人乙○○雖於警訊中陳稱：「至全家唱視聽
    音響店詢問伴唱機售價，有店家書寫估價單及名片為憑，在
    當場試放時發現伴唱機及點歌本內有侵害本公司著作權…當
    日由全家唱視聽音響店老闆丙○○負責接洽。」等語（參見
    上開偵查卷第3 頁背面），且於偵查中更進一步陳稱：當時
    我和陳羅崇向被告詢問本件的點唱機售價，被告跟我說點唱
    機賣二萬五千元，我還特別請他在便條紙上寫價格及通訊地
    址。」等語（參見上開偵查卷第55頁），然嗣後卻又改稱：
    「當時是我同事陳羅崇和被告接洽。」等語（參見上開偵查
    卷第62頁），顯見關於與被告接洽之細節，應係證人陳羅崇
    較為清楚。嗣證人陳羅崇於偵查中到庭證稱：「我有到三重
    市的跳蚤市場查訪，當時丙○○有展示扣案的二台機器，並
    說是音圓，但經我查看不是音圓的機器，每一台丙○○說要
    賣二萬五千元，並給我名片，所以我才知道查獲地的位置。
    」等語（參見上開偵查卷第145 頁）。再由卷附所謂「估價
    單」之內容觀之，係於小本行事曆中西元2001年5 月11至13
    日部分，記載「音圓系統數位點歌機25,000」等字樣，遍查
    全卷亦僅有一份，是此份所謂估價單顯然係證人陳羅崇所述
    於三重市跳蚤市場中所取得無疑，而非證人乙○○所述係於
    本件位於臺北縣新莊市之全家唱視聽坊所取得，至為灼然，
    故證人乙○○所述，即有瑕疵，其證言之可信度，頗值存疑
    。而證人陳羅崇雖稱上開估價單上所指之「音圓系統數位點
    歌機」即為扣案之點唱機，然其係告訴人音圓公司所聘請查
    察仿冒品之人員，係基於告訴人之地位有所主張，如無其他
    積極證據加以補強，自不能以其片面之指述，即認被告當時
    有向證人陳羅崇兜售扣案點唱機之行為。
  (三)另本件所查扣者乃為EMPEROR 牌EP－666 型號之點唱機，並
    非仿音圓公司點唱機外型或構造所製作之仿冒點唱機，告訴
    人音圓公司所告訴者亦僅為該扣案點唱機內有上開五首歌曲
    侵害其著作財產權，並非扣案點唱機本身有侵害音圓公司所
    製作生產點唱機之商標、專利或其他權利，是被告本身是否
    有販賣上開估價單上所指之「音圓系統數位點歌機」，尚難
    看出與本案有何直接關聯；何況依該估價單所載，被告所開
    出之售價為二萬五千元，然查音圓公司本身所生產之點唱機
    ，依證人乙○○所述，為三萬多元（參見上開偵查卷第56頁
    ），而經本院由網路上查詢音圓公司點唱機之市價結果，一
    般約為二萬九千餘元，尚可分期付款，更有包含運費、刷卡
    手續費在內僅需二萬九千元者，有網路查詢列印資料二紙附
    卷可稽，是被告所開出之二萬五千元雖較一般市價稍低，但
    扣除運費、以現金付款毋需刷卡手續費、及其係於跳蚤市場
    營業、固定成本較低等等因素，衡情二萬五千元之價格並非
    明顯之低價，不能以此逕行推論被告所出售之「音圓系統數
    位點歌機」必定係含有未經授權之盜版歌曲甚明。
  (四)再就搜索系爭扣案點唱機之過程而言，證人即執行搜索警員
    蔡萬得明確證稱當時點唱機係「從蓋住的紙箱（上面沒有膠
    帶）中拿出來的。」等語（參見上開偵查卷第62頁）、核與
    證人乙○○所述：「（檢察官問：扣案的機器查獲時是放在
    哪裡？）放在展示場後面的小房間內、二台機器都是用箱子
    裝著。」等語相符（參見上開偵查卷第62頁），是本件顯無
    證據證明被告有公開陳列之行為；而由查獲當時扣案點唱機
    係放置於紙箱內之情觀之，被告是否有出售或散布該點唱機
    之意圖，亦非無疑。
  (五)至於扣案之歌本部分，證人乙○○於偵查中陳稱：「當場我
    們有查看歌本，且我們實際點放歌曲，但是實際上只能點唱
    照片所拍到的歌曲，其他的歌曲雖然歌本上有，但沒有辦法
    點唱，」等語（參見上開偵查卷第55頁）。按一本歌本至少
    有數千首歌曲，豈有如此湊巧剛好音圓公司享有著作財產權
    之前揭五首歌曲可以播放，而其他數千首歌本上有卻無法點
    唱之理？是扣案歌本究竟是否為扣案點唱機之歌本，頗值存
    疑，不論該歌本究竟為何人所有，歌本內之歌曲眾多，並不
    會在每首歌曲後均詳載版權證明，實亦難以歌本內載有前揭
    五首歌曲，即認被告知悉該點唱機內之歌曲有侵害告訴人之
    著作財產權或有販賣、散布之意圖，至為灼然。
  (六)綜合上情觀之，被告固係持有上開侵害系爭五首歌曲著作財
    產權之扣案點唱機二台，惟不能僅憑告訴人方面之員工乙○
    ○、陳羅崇片面或有瑕疵之指述，及單方面所製作之查證資
    料表，在無其他積極補強證據之情況下，即認被告有散布或
    意圖散布而持有之行為，縱使被告亦無法提出任何證據證明
    上開點唱機確係由某林姓外務員寄賣，且伊準備退貨之事實
    ，然依罪疑惟有利於被告之原則，仍應為有利於被告之認定
    。
五、據此，本件依調查所得證據尚不足以證明被告在主觀上明知
    該點唱機內之前揭五首歌曲係侵害著作財產權之重製物，或
    在客觀上有散布或意圖散布而公開陳列或持有之行為，復查
    無其他積極證據足資證明被告有公訴人所指之前揭犯行，揆
    諸前揭法條及判例意旨，其犯罪尚屬不能證明，依法自應諭
    知無罪之判決。
據上論斷，應依刑事訴訟法第301 條第1 項，判決如主文。
本件經檢察官甲○○到庭執行職務。
中　　華　　民　　國　　94　　年　　6 　　月　　28　　日
                  刑事第一庭審判長法　官 陳 財 旺
                　           　　 法  官 李 幼 妃
                                  法  官 張 紹 省
以上正本證明與原本無異。
如不服本判決應於送達後10日內向本院提出上訴狀。
                                  書記官 周 雅 玲
中　　華　　民　　國　　94　　年　　6 　　月　　28　　日
